臺灣臺北地方法院刑事判決              100年度訴字第872號
公  訴  人  臺灣臺北地方法院檢察署檢察官
被      告  林世斌
上列被告因毒品危害防制條例案件，經檢察官提起公訴（100年
度撤緩偵字第184號），被告於準備程序進行中就被訴事實為有
罪之陳述，經告知簡式審判程序之旨，並聽取檢察官、被告之意
見後，經本院合議庭裁定由受命法官獨任進行簡式審判程序審理
，判決如下：
    主  文
林世斌施用第一級毒品，累犯，處有期徒刑捌月，扣案含海洛因
成分毒品貳包（驗餘總淨重共計零點伍伍玖公克）沒收銷燬，包
裝上開毒品之包裝袋貳個沒收；又施用第二級毒品，累犯，處有
期徒刑肆月，扣案甲基安非他命壹包（驗餘總淨重零點貳柒柒捌
公克）沒收銷燬，包裝上開毒品之包裝袋壹個、吸食器參組、玻
璃球肆個均沒收。應執行有期徒刑拾月，扣案含海洛因成分毒品
貳包（驗餘總淨重共計零點伍伍玖公克）、甲基安非他命壹包（
驗餘總淨重零點伍柒貳陸公克）均沒收銷燬，包裝上開毒品之包
裝袋參個、吸食器參組、玻璃球肆個均沒收。
    事  實
一、林世斌前因施用第二級毒品案件，經臺灣基隆地方法院以90
    年度毒聲字第1659號裁定送觀察、勒戒後，認無繼續施用毒
    品之傾向，於民國91年3月13日執行完畢釋放，並由臺灣基
    隆地方法院檢察署檢察官以91年度毒偵緝字第26號為不起訴
    處分確定。復(一)因偽造文書案件，經臺灣桃園地方法院於
    94 年6月25日以94年度桃簡字第907號判決，判處有期徒刑4
    月確定；(二)因施用第一級毒品、施用第二級毒品案件，經
    臺灣桃園地方法院於94年8月12日以94年度訴緝字第18號判
    決，分別判處有期徒刑8月、4月確定；(三)因施用第二級毒
    品案件，經臺灣桃園地方法院於94年11月6日以94年度訴字
    第1010號判決，判處有期徒刑7月確定；(四)因違反槍砲彈
    藥刀械管制條例案件，經臺灣桃園地方法院於95年1月18日
    以94年度訴緝字第19號判決，判處有期徒刑4年，併科罰金
    新臺幣（下同）15萬元確定。上開(一)至(五)之案件，再經
    臺灣桃園地方法院於96年12月31日以96年度聲減字第8790號
    裁定減刑並定其應執行刑為有期徒刑4年8月確定。上開各罪
    刑接續執行，於97年10月8日假釋出監並交付保護管束，於
    98 年7月15日保護管束期滿，未經撤銷假釋，其未執行之刑
    以已執行完畢論。
二、詎林世斌仍不知悛悔，其明知海洛因、甲基安非他命係業經
    公告列為毒品危害防制條例第2條第2項第1、2款之第一、二
    級毒品，不得非法持有、施用，詎仍未戒除施用毒品習性，
    復各基於施用第一、二級毒品之犯意，於民國99年5月20日
    上午5時許，在新北市○○區○○路110巷41號4樓住處，施
    用第一級毒品海洛因1次。復於同日上午7時許，在上開處所
    ，施用第二級毒品甲基安非他命1次。嗣於同日下午7時20分
    許，在上開處所，為警查獲，並扣得海洛因2包、甲基安非
    他命1包及其所有且供本案施用甲基安非他命毒品所用之吸
    食器3組、玻璃球肆個，經其同意採尿並送驗後，呈嗎啡及
    甲基安非他命陽性反應，知悉上情。
    理  由
一、本件被告林世斌所犯施用第一級毒品及第二級毒品罪，係死
    刑、無期徒刑、最輕本刑為3年以上有期徒刑以外之罪，亦
    非高等法院管轄之第一審案件，於本院準備程序進行中，被
    告先就被訴事實為有罪之陳述，經告知被告簡式審判程序之
    旨，並聽取公訴人及被告之意見後，本院合議庭裁定由受命
    法官進行簡式審判程序，是本件之證據調查，依刑事訴訟法
    第273 條之2 規定，不受同法第159 條第1 項、第161 條之
    2 、第161 條之3 、第163 條之1 及第164 條至第170 條規
    定之限制，合先敘明。
二、訊據被告對於上揭犯罪事實均坦承不諱，又被告為警查獲後
    採集之尿液經送臺灣檢驗科技股份有限公司以ＥＩＡ酵素免
    疫分析法初步檢驗，並以ＧＣ/ＭＳ氣相層析/質譜儀法確認
    檢驗之結果，呈鴉片類（嗎啡、可待因）及安非他命類（甲
    基安非他命、安非他命）陽性反應之情，有該公司於99年6
    月8日出具之濫用藥物檢驗報告在卷可稽，復有扣案之海洛
    因2包（共總淨重0.561公克，取樣0.002 公克，驗餘總淨重
    0.559公克）、甲基安非他命1包（總淨重0.278公克，取樣
    0.002公克，驗餘總淨重0.2778公克），經送驗結果，分別
    檢出第一級毒品海洛因、第二級毒品甲基安非他命成分之情
    ，有交通部民用航空局航空醫務中心99年6月3日航藥鑑字第
    0993615號毒品鑑定書1張附卷可參，足徵被告前開出於任意
    性之自白與事實相符，堪以採信。本案事證明確，被告犯行
    堪以認定，應依法論科。
三、按施用第一、二級毒品為犯罪行為，毒品危害防制條例第10
    條定有處罰明文。故施用第一、二級毒品者，依前揭規定本
    應科以刑罰。惟基於刑事政策，對合於一定條件之施用者，
    則依同條例第20條、第23條之規定，施以觀察、勒戒及強制
    戒治之保安處分。又毒品危害防制條例於92年7月9日修正公
    布，自93年1月9日施行，其中第20條、第23條將施用毒品之
    刑事處遇程序，區分為「初犯」及「五年內再犯」、「五年
    後再犯」。依其立法理由之說明：「初犯」，經觀察、勒戒
    或強制戒治後，應為不起訴處分或不付審理之裁定；經觀察
    、勒戒或強制戒治執行完畢釋放後，「五年內再犯」者，因
    其再犯率甚高，原實施之觀察、勒戒及強制戒治既已無法收
    其實效，爰依法追訴或裁定交付審理。至於經觀察、勒戒或
    強制戒治執行完畢釋放後，「五年後再犯」者，前所實施之
    觀察、勒戒或強制戒治已足以遮斷其施用毒品之毒癮，為期
    自新及協助其斷除毒癮，仍適用「初犯」規定，先經觀察、
    勒戒或強制戒治之程序。從而依修正後之規定，僅限於「初
    犯」及「五年後再犯」二種情形，始應先經觀察、勒戒或強
    制戒治程序。倘被告於五年內已再犯，經依法追訴處罰，縱
    其第三次（或第三次以上）再度施用毒品之時間，在初犯經
    觀察、勒戒或強制戒治執行完畢釋放五年以後，已不合於「
    五年後再犯」之規定，且因已於「五年內再犯」，顯見其再
    犯率甚高，原實施觀察、勒戒或強制戒治，已無法收其實效
    ，即應依該條例第10條處罰（最高法院97年度第5次刑事庭
    會議決議意旨可資參照）。查被告91年3月13日經觀察、勒
    戒執行完畢釋放出所後，5年內已多次再犯施用毒品之罪，
    且業經依法追訴處罰等情，有臺灣高等法院被告前案紀錄表
    1份附卷可考，是本案犯罪時間固在上開初次觀察、勒戒執
    行完畢5年後，惟此與「五年後再犯」之情形有別，自無再
    經觀察勒戒、強制戒治之必要，依法應逕予追訴處罰。
四、復按海洛因、甲基安非他命分別係毒品危害防制條例第2條
    第2項第1款、第2款所定之第一級、第二級毒品，不得非法
    持有、施用。核被告所為，係犯毒品危害防制條例第10 條
    第1項之施用第一級毒品罪、同條例第10條第2項之施用第二
    級毒品罪。其持有第一級毒品海洛因、第二級毒品甲基安非
    他命之低度行為，各為施用之高度行為所吸收，均不另論罪
    。被告前開施用第一級毒品及施用第二級毒品之犯行，犯意
    各別，行為互殊，應予分論併罰。又被告有如事實欄所載犯
    罪科刑及刑之執行紀錄，有臺灣高等法院被告前案紀錄表1
    份在卷可稽，其受有期徒刑執行完畢後，5年以內均故意再
    犯本案有期徒刑以上之罪，均累犯，應依刑法第47條第1項
    前段規定，各加重其刑。爰審酌被告前經觀察、勒戒及多次
    刑之執刑後，猶未戒除施用毒品惡習，素行非佳，足徵其自
    我檢束能力低弱，惟其施用毒品係戕害自身健康，且犯後坦
    承犯行，及其犯罪之動機、目的、手段等一切情狀，爰分別
    量處如主文所示之刑，並定其應執行之刑。
五、扣案之第一級毒品海洛因、第二級毒品甲基安非他命，應依
    毒品危害防制條例第18條第1項前段規定，諭知沒收並銷燬
    之。至於鑑驗耗損部分，既已滅失不存在，自無庸併予宣告
    沒收。包裝上開毒品之包裝袋3個，均具有防止毒品裸露、
    逸出及潮濕之功用，並便於攜帶，自屬供被告施用第二級毒
    品犯罪所用之物，且該包裝袋連同袋內盛裝之上開毒品均屬
    被告所有之物，業據被告供承在卷，爰依刑法第38條第1項
    第2款規定，宣告沒收。另扣案之吸食器3組、玻璃球4個均
    為被告犯本案施用第二級毒品所用之物，且均為被告所有之
    情，此據被告於審理中供陳，爰依刑法第38條第1項第2款規
    定，均諭知沒收。
據上論斷，應依刑事訴訟法第273條之1第1項、第299條第1項前
段，毒品危害防制條例第10條第1項、第2項、第18條第1項前段
，刑法第11條前段、第47條第1項、第51條第5款、第38條第1項
第2款，判決如主文。
本案經檢察官趙雪瑛到庭執行職務。
中    華    民    國   100    年    9     月    15    日
                  刑事第十三庭  法  官  林瑋桓
以上正本證明與原本無異。
如不服本判決應於收受送達後10日內向本院提出上訴書狀，並應
敘述具體理由；其未敘述上訴理由者，應於上訴期間屆滿後20日
內向本院補提理由書（均須按他造當事人之人數附繕）「切勿逕
送上級法院」。
                                書記官  鄭伊芸
中    華    民    國   100    年    9     月    15    日
附錄法條：
毒品危害防制條例第10條
施用第一級毒品者，處6 月以上5 年以下有期徒刑。
施用第二級毒品者，處3 年以下有期徒刑。